【裁判字號】    92,訴,1551
【裁判日期】    920919
【裁判案由】    強盜
【裁判全文】
臺灣板橋地方法院刑事判決                        九十二年度訴字第一五五一號
    公  訴  人  臺灣板橋地方法院檢察署檢察官
    被      告  丙○○
    指定辯護人  甲○公設辯護人  彭宏東
右列被告因強盜案件，經檢察官提起公訴〔九十二年度偵字第五七七九號、九十二年
度偵字第五七八二號〕，甲○判決如左：
    主  文
丙○○連續意圖為自己不法之所有，在車站攜帶兇器，以脅迫至使不能抗拒，而取他
人物，處有期徒刑柒年陸月。
扣案鋸齒刀貳支，沒收。
    事  實
壹、丙○○基於意圖為自己不法之所有之概括犯意，先後於〔一〕九十二年二月六日
    下午二時二十分許，騎乘其所有牌照號碼ＬＣ八─七三七號重型機車，至臺北縣
    泰山鄉○○街四號一樓之水世界檳榔攤，趁檳榔攤內除丁○○以外別無他人之際
    ，持己有客觀上足供凶器使用之鋸齒刀貳支，喝令丁○○『不要動，否則將其殺
    害，將錢拿出來』，以此方式壓抑丁○○之反抗，致丁○○不能抗拒，而取走攤
    內之現金新台幣〔下同〕捌仟元及七星牌香煙五條〔共計伍拾包〕，得手後逃逸
    。嗣經丁○○報警循線查獲，並扣得丙○○所有供其犯右開犯行所用之鋸齒刀貳
    支，暨當時所著藍色背心壹件、紅色上衣壹件、藍色眼鏡壹副，並起獲七星煙貳
    包〔業經員警發交丁○○認領保管〕。〔二〕九十二年二月十三日凌晨二時二十
    分許，頭戴銀色全罩式安全帽〔上有眼睛圖案〕，在臺北縣泰山鄉○○路一一九
    號遊覽車站，持己有客觀上足供凶器使用之鐵鋸，指向乙○○○頭部，作砍擊狀
    ，並喝令乙○○○將錢拿出來，否則將其殺死等語，並以此方式壓抑陳林素卿之
    反抗，致使乙○○○不能抗拒，丙○○乃取走放置票款之咖啡色皮包〔內有現金
    壹萬貳仟肆佰元、鑰匙壹串〕，得手後騎乘上開機車〔牌照已拆下藏於機車置物
    箱〕逃逸，後並將強盜所得咖啡色皮包丟棄至臺北縣新莊市○○路旁。嗣經乙○○○報警循線查獲，並至右址起獲乙○○○所有咖啡色皮包壹只〔內僅餘鑰匙壹
    串，業經員警發交乙○○○認領保管〕。
貳、案經被害人丁○○、乙○○○訴由臺北縣政府警察局新莊分局報請臺灣板橋地方
    法院檢察署檢察官偵查起訴。
    理  由
壹、訊據被告丙○○，矢口否認有上開犯行〔參見甲○九十二年七月十五日訊問筆錄
    、九十二年八月一日訊問筆錄及九十二年八月二十七日訊問筆錄同旨〕，並自陳
    患有精神分裂症；辯護人之辯護意旨略以：被告長期患有精神疾病，其行為時是
    否具有責任能力尚非無疑云云〔參見甲○公設辯護人辯護書〕。經查：
    一、被告於事實欄壹之〔一〕所示時、地，持鋸齒刀進入檳榔攤強盜財物等情，
        業據被害人〔即證人〕丁○○於偵、審中指述歷歷，查丁○○陳述：「〔歹
        徒如何搶走財物？特徵為何？請詳述之？〕歹徒一名男子，年約三十歲左右
        ，頭戴銀色全罩式安全帽壹頂〔有眼睛圖案〕、橘色衣服、深色背心〔黑或
        藍〕、藍色牛仔褲、帶眼鏡藍色鏡片，他一進店，就問我說老闆在不在〔標
        準國語口音〕，我說不在，他就立刻拿出刀子〔刀柄及刀鞘均為橘紅色，刀
        面為鋸齒狀，約長參拾公分〕，並將刀子從刀鞘拔出，叫我不要動，否則要
        殺我，之後就從我放錢的抽屜搶走新台幣捌仟元及七星香煙伍條。... 」〔
        參見九十二年度偵字第五七七九號卷第五頁背面〕、「〔今年二月六日十四
        時二十分許，有無人加害於你？〕有，當天在庭被告進來，問我老闆在不在
        ，他四處看看沒人，就拿起一把橘色的鋸子叫我把錢拿出來。他總共拿走了
        一萬多元，八千元是現金，一萬元是包括香煙，香煙不只拿走三包。警方算
        是共一萬零五百元。」、「〔被告鋸子揮動時，有無反抗？〕我有反抗，我
        與被告有拉扯。但扯不過他，就被他拿走了。‧‧‧」，並當庭指認被告確
        為當日強盜之人：「〔搶妳的人是否為在庭被告？〕對」〔參見甲○九十二
        年八月一日訊問筆錄第五頁、第六頁〕，核與被告於警訊時自白情節：「〔
        你如何強盜財物？有無共犯？〕我當時騎乘重機ＬＣ八─三七三號停在水世
        界旁邊，進門只有一位小姐在顧店，我就問她老闆在不在，她回答我不在，
        我就手持橘色鋸齒刀嚇嚇店員，... ，然後我就將抽屜裡的現金拿走，我不
        知道拿了多少錢，再從攤架上拿走七星煙... 」〔參見九十二年度偵字第五
        七七九號卷第三頁反面〕等情，互核相符，復有扣案如事實欄壹之〔一〕所
        示物品、臺北縣政府警察局贓證物品認領保管單壹紙、指認照片拾陸幀足佐
        〔參見九十二年度偵字第五七七九號卷第七至二十頁〕，足為認定事實欄壹
        之〔一〕所示事實之依據。
    二、次查被告於事實欄壹之〔二〕所示時、地，持鋸子進入遊覽車〔售票〕站強
        盜財物等情，亦據被害人〔即證人〕乙○○○於甲○審理中指述歷歷，查乙○○○陳述：「〔今年二月十三日凌晨二時三十分許，有無何人加害於你？
        加害內容？〕有人搶我的錢，他大概二時多過來，問我有無車到高雄，我低
        下頭要看班表，他就走進來看都沒有人，後來他又說不坐了，就走了。過四
        、五秒後，他又拿個鋸子回來，... ，說把錢拿來，不拿來就殺了妳，他搶
        了我的皮包就跑了，我追出去，看到他的機車沒車牌。他是預謀的。」、「
        〔被告持鋸子向你揮動時，你能否反抗？〕他搶我皮包時，我有與他拉扯。
        只是沒辦法拉過他，皮包才被拿走。」，並當庭指認被告確為當日強盜之人
        「〔請再指認，搶妳的人是否即為在庭被告？〕就是他，沒有錯。」〔參見
        甲○九十二年八月一日訊問筆錄第三頁、第四頁〕、「我就看他右手拿著壹
        把鋸子，高高舉在我頭上〔約半公尺〕，準備砍我的樣子，... 」〔參見九
        十二年度偵字第五七八二號卷第七頁背面〕，核與被告於警訊時自白情節：
        「〔當時你是如何，強盜財物？〕我當時騎乘機車ＬＣ八─三七三號至北縣
        泰山鄉○○路一一九號〔遊覽車售票站〕我先進入看有無客人，發現當時只
        有售票小姐一人，並對售票小姐佯稱要坐車，我即回到所騎乘之重機車ＬＣ
        八─三七三號拿我事先放在腳踏板上的摺疊式鋸子，返回售票小姐身邊，右
        手將鋸子拿高，靠近小姐的頭部，叫她不要動不要叫，並將抽屜打開看有無
        財物，當時我看到她背著壹只咖啡色的皮包我就用左手將皮包扯下來，售票
        小姐就逃走了，我得手後就馬上騎車離開了。」〔參見九十二年度偵字第五
        七八二號卷第六頁〕，貳者互核相符，復有事實欄壹之〔二〕所示咖啡色皮
        包壹只〔內僅餘鑰匙壹串〕、臺北縣政府警察局贓物認領保管單壹紙、指認
        照片肆幀足佐〔參見九十二年度偵字第五七八二號卷第十四至十七頁〕，足
        為認定事實欄壹之〔二〕所示事實之依據；又事實欄壹之〔二〕所示遊覽車
        站為供旅客上下或聚集之地，於售票窗口強盜他人財物，即該當於在車站犯
        強盜罪之構成要件〔同旨見最高法院五十二年度台上字第四三一號判決意旨
        參照〕。
    三、按刑法第十九條規定：「心神喪失人之行為不罰。精神耗弱人之行為，得減
        輕刑。」刑法上之心神喪失與精神耗弱，應依行為時精神障礙程度之強弱而
        定，如行為時之精神，對於外界事務全然缺乏知覺理會及判斷作用，而無自
        由決定意思之能力者，為心神喪失，如此項能力並非完全喪失，僅較普通人
        之平均程度顯然減退者，則為精神耗弱。」〔最高法院二六渝上二三七號判
        例參照〕。被告自陳長期罹患精神分裂症一節，查中央健康保險局九十二年
        四月七日健保醫字第０九二００一二六六一號函附被告自九十年一月一日至
        九十二年一月三十一日止之就醫紀錄〔附九十二年度偵字第五七七九號卷第
        二五頁至第三四頁〕，固間有病名代碼「二九五」〔名稱係精神分裂症〕之
        記載，但，甲○另案即九十二年度易字第七二九號、九十二年度訴字第八三
        一號案件審理中，就被告於「九十一年八月二十九日」、「九十二年一月二
        十五日」涉另案犯嫌時之精神狀態，囑臺北市立療養院鑑定，其鑑定意見排
        除被告患精神分裂症之可能，此有臺北市立療養院對被告之精神鑑定報告書
        影本在卷足稽，參酌〔一〕被害人丁○○、乙○○○證「〔問羅：被告當時
        之精神狀況？〕很正常。」、「〔問林陳：意見〕被告當時精神狀況很正常
        。」〔參見九十二年偵字第一一八二四號卷第十頁至十二頁〕。〔二〕被告
        為事實欄壹之〔二〕所示犯行之時，尚騎乘拆下牌照之機車逃匿，使被害人
        難以提供足夠資訊而增加追緝難度等情斟之，被告於案發之際，對於外界事
        務之知覺理會及判斷作用均未較常人為低，被告執前詞置辯，尚難採信。
    四、本件事證明確，被告之右開犯行，堪予認定。
貳、核被告所為，係犯刑法第三百三十條第一項之加重強盜罪。其前後二次犯行，時
    間緊接，構成要件相同，顯係基於概括犯意反覆為之，依連續犯之規定，論以情
    節較重之在車站攜帶凶器強盜罪，並加重其刑。爰審酌被告犯罪之動機、目的、
    手段、所致之危害，暨犯罪後態度等一切情狀，量處如主文所示之刑。
參、事實欄壹之〔一〕所示鋸齒刀貳支，為被告所有供其犯本罪所用之物，併依法宣
    告沒收；至事實欄之〔二〕鐵鋸，經被告將之丟棄，亦據被告陳明〔參見九十二
    年度偵字第五七八二號卷第六頁背面〕，顯已滅失。扣案藍色背心壹件、紅色上
    衣壹件、藍色眼鏡壹副，為被告案發之穿著，非得認係供被告犯本罪所用之物，
    爰不為沒收之諭知。
據上論斷，應依刑事訴訟法第二百九十九條第一項前段，刑法第五十六條、第三百三
十條第一項、第三十八條第一項第二款，判決如主文。
本案經檢察官蔡顯鑫到庭執行職務。
中      華      民      國      九十二      年      九      月   十九   日
                                  臺灣板橋地方法院刑事第五庭
                                          法  官  陳  福  來
右正本證明與原本無異。
如不服本判決，應於判決送達後十日內，向甲○提出上訴狀。
                                          書記官  林  兆  嘉
中      華      民      國      九十二      年      九      月  二十三  日
附錄本判決論罪科刑參考法條：
刑法第三百二十八條：
意圖為自己或第三人不法之所有，以強暴、脅迫、藥劑、催眠術或他法，至使不能抗
拒，而取他人之物或使其交付者，為強盜罪，處五年以上有期徒刑。
以前項方法得財產上不法之利益或使第三人得之者，亦同。
犯強盜罪因而致人於死者，處死刑、無期徒刑或十年以上有期徒刑；致重傷者，處無
期徒刑或七年以上有期徒刑。
第一項及第二項之未遂犯罰之。
預備犯強盜罪者，處一年以下有期徒刑、拘役或三千元以下罰金。
刑法第三百三十條：
犯強盜罪而有第三百二十一條第一項各款之情形之一者，處七年以上有期徒刑。
前項之未遂犯罰之。


司法院資訊處製作；財團法人民間司法改革基金會備份。
